【裁判字號】    90,台非,391
【裁判日期】    901129
【裁判案由】    違反毒品危害防制條例
【裁判全文】
最高法院刑事判決                                  九十年度台非字第三九一號
    上 訴 人  最高法院檢察署檢察總長
    被    告  甲○○
右上訴人因被告違反毒品危害防制條例案件，對於台灣高等法院台中分院中華民國八
十九年四月二十六日第二審確定判決（八十九年度上訴字第四二四號，起訴案號：台
灣台中地方法院檢察署八十八年度毒偵字第一九○七、二五七二號），認為部分違法
，提起非常上訴，本院判決如左：
    主  文
原判決及第一審關於施用第二級毒品諭知不受理之判決違背法令部分撤銷。
    理  由
非常上訴理由稱：「按判決不適用法則或適用法則不當者，為違背法令，刑事訴訟法
第三百七十八條定有明文。又犯毒品危害防制條例第十條之罪者，依同條例第二十條
第一項規定，檢察官固應先將被告送勒戒處所觀察、勒戒。經觀察、勒戒後，無繼續
施用毒品傾向者，始得由檢察官為不起訴處分。被告如有繼續施用毒品行為，仍應依
通常刑事訴訟程序追訴處罰，此觀同條例第二十條第三項規定不起訴處分後五年內再
犯或三犯以上者，不適用同條第二項得由檢察官為不起訴處分之規定即明。再按被告
在其前案執行保護管束期間再犯施用毒品罪，固足為撤銷保護管束之原因。究不能解
免犯罪之追訴處罰，亦有貴院八十九年台非字第九十號判決可資參考。本件被告甲○
○曾於民國八十年二月間因施用毒品案件，經台灣台中地方法院裁定送觀察，勒戒後
，認無繼續施用毒品之傾向，由台灣台中地方法院檢察署檢察官以八十七年度偵字第
三六○四號為不起訴處分確定。被告復自八十七年八月十六日前四日內某日起至八十
八年一月五日前四日內某日止，再犯施用第一級、第二級毒品罪，經台灣台中地方法
院裁定送觀察、勒戒後，認有繼續施用毒品之傾向，由同法院以八十八年度毒聲字第
三一二號裁定令入戒治處所施以強制戒治一年，自八十八年三月二十六日起送戒治所
強制戒治，執行期滿日為八十九年三月二十六日。刑罰追訴部分，經台灣台中地方法
院檢察署檢察官起訴後，由台灣台中地方法院以八十八年度訴字第九三五號分別判處
有期徒刑十月、四月，定應執行有期徒刑一年，並經台灣高等法院台中分院以八十八
年度上訴字第一四四二號判決上訴駁回確定。嗣被告經認無繼續戒治之必要，由台灣
台中地方法院以八十八年度毒聲字第三八一六號裁定停止戒治，所餘戒治期間付保護
管束，於八十八年七月十六日停止戒治出所，有被告全國前科紀錄表、上開判決、裁
定及台灣台中戒治所函可稽。其後被告竟於保護管束期間內之八十八年十月六日起至
同年月二十二日止，三犯本件施用第二級毒品安非他命罪，被告既已三犯，依毒品危
害防制條例第二十條第三項規定，自不適用同條第二項關於先經觀察、勒戒後，如無
繼續施用毒品傾向者，應由檢察官為不起訴處分之規定。檢察官除聲請撤銷其停止戒
治，經台灣台中地方法院以八十八年度毒聲字第七四○三號裁定被告撤銷停止戒治，
令入戒治處所施以強制戒治外，並以被告涉犯毒品危害防制條例第十條第二項之罪提
起公訴，有該裁定及執行指揮書回證可按。揆諸首揭規定及說明，是其起訴並無違反
規定，被告在前案執行保護管束期間內再犯施用毒品罪，固足為撤銷保護管束之原因
，究不能免於犯罪之追訴處罰。乃第一審判決竟謂『保護管束期間，有再度施用毒品
行為，僅屬違反保護管束應遵守事項情節重大，而構成撤銷其停止戒治之原因，尚難
認被告係再犯或三犯毒品危害防制條例第十條之罪』，遽以檢察官起訴程序違背規定
，不經言詞辯論諭知公訴不受理之判決；原判決未予糾正，仍予維持而駁回檢察官在
第二審之上訴，同有違誤，俱有不適用法則及適用法則不當之違法。案經確定，攸關
法律之正確適用，合依刑事訴訟法第四百四十一條、第四百四十三條提起非常上訴，
以資糾正。」等語。
本院按判決不適用法則或適用不當者，為違背法令，刑事訴訟法第三百七十八條定有
明文。本件被告甲○○於八十七年（非常上訴理由書誤載為八十年）二月間因施用毒
品案件，經台灣台中地方法院裁定送觀察、勒戒後，認無繼續施用毒品之傾向，經台
灣台中地方法院檢察署檢察官為不起訴處分確定。被告復自八十七年八月十六日前四
日內某日起至八十八年一月五日前四日內某日止，再犯施用第一級、第二級毒品罪，
經台灣台中地方法院裁定送觀察、勒戒後，認有繼續施用毒品之傾向，由同法院裁定
令人戒治處所施以強制戒治一年，其強制戒治執行期滿日為八十九年三月二十六日。
刑罰追訴部分，經台灣台中地方法院檢察署檢察官起訴後，由台灣台中地方法院分別
判處有期徒刑十月、四月，定應執行之刑為有期徒刑一年，並經台灣高等法院台中分
院判決上訴駁回確定。嗣被告經認無繼續戒治之必要，由台灣台中地方法院裁定停止
戒治，所餘戒治期間付保護管束，於八十八年七月十六日停止戒治出所，有被告全國
前科紀錄表、上開判決、裁定及台灣台中戒治所函可稽。其後被告竟於保護管束期間
內之八十八年十月六日起至同年月二十二日止，三犯本件施用第二級毒品安非他命罪
，被告既已三犯，依毒品危害防制條例第二十條第三項規定，自不適用同條第二項關
於先經觀察、勒戒後，如無繼續施用毒品傾向者，應由檢察官為不起訴處分之規定。
檢察官除聲請撤銷其停止戒治，經台灣台中地方法院以八十八年度毒聲字第七四○三
號裁定被告撤銷停止戒治，令入戒治處所施以強制戒治外，並以被告涉犯毒品危害防
制條例第十條第二項之罪提起公訴，有該裁定及執行指揮書回證可按。揆諸首揭規定
及說明，其起訴並無違反規定。被告在前案執行保護管束期間內再犯施用毒品罪，固
足為撤銷保護管束之原因。究不能免於犯罪之追訴處罰。乃第一審判決未加細察逕謂
「保護管束期間，有再度施用毒品行為，僅屬違反保護管束應遵守事項情節重大，而
構成撤銷其停止戒治之原因。尚難認被告係再犯或三犯毒品危害防制條例第十條之罪
」，遽以檢察官起訴程序違背規定，不經言詞辯論諭知公訴不受理之判決。原判決未
予糾正，仍予維持而駁回檢察官在第二審之上訴，同有違誤，俱有判決不適用法則及
適用法則不當之違法。案經確定，非常上訴意旨執以指摘，洵有理由。因原判決及第
一審關於此部分之判決尚非不利於被告，應僅將其諭知不受理之違背法令部分撤銷，
以資糾正。
據上論結，應依刑事訴訟法第四百四十七條第一項第一款前段，判決如主文。
中      華      民      國     九十     年     十一     月    二十九    日
                              最高法院刑事第五庭
                                  審判長法官  紀  俊  乾
                                        法官  黃  正  興
                                        法官  劉  介  民
                                        法官  陳  東  誥
                                        法官  張  春  福
      右正本證明與原本無異
                                              書  記  官
中      華      民      國     九十     年     十二     月       四     日


司法院資訊處製作；財團法人民間司法改革基金會備份。
